【裁判字號】    92,易,344
【裁判日期】    920704
【裁判案由】    傷害
【裁判全文】
臺灣臺北地方法院刑事判決                          九十二年度易字第三四四號
    公  訴  人  臺灣臺北地方法院檢察署檢察官
    被      告  甲○○
                乙○○
                丙○○
                丁○○
                黃上
右列被告等因傷害案件，經檢察官提起公訴（九十年度偵字第二三０五０號），本院
判決如左：
    主  文
乙○○、黃上、甲○○、丁○○共同傷害人之身體，乙○○處拘役伍拾日，黃上
處拘役伍拾伍日，甲○○處拘役肆拾日，丁○○處拘役參拾日，如易科罰金，均以參
佰元折算壹日。
丙○○無罪。
    事  實
一、緣甲○○、乙○○、丁○○、黃上等四人之友人丙○○因己○○於民國九十年
    一月間某日向其借款新台幣（下同）二萬元，然己○○迄同年六月間止，尚未完
    全清償所欠款項，丙○○為向己○○催討右開款項，乃夥同甲○○、乙○○、丁○○、黃上等人，由乙○○於九十年六月十一日晚間二十二時許駕駛車號ＬＷ
    —二八三三號自用小客車搭載丙○○、黃上、丁○○等人前往己○○之友人華
    義雄位於臺北市○○區○○街五九巷三八弄五十號六樓之二之住處，欲與己○○
    商討債務返還問題，因華義雄要求其等至他處商談，於同日晚間二十三時許己○○乃自願偕同丙○○、乙○○、黃上、丁○○共同前往臺北市中山區○○○路
    ○段七七巷十七之三號「豪泰旅店」五０三室與甲○○會合，並在該處洽談債務
    清償事宜，旋因無法達成共識，己○○出示無殺傷力之玩具手槍一支以示威嚇，
    甲○○、乙○○、丁○○、黃上旋發現該槍係無殺傷力之玩具手槍，並未心生
    畏懼，惟因此對己○○萌生不滿，遂基於共同傷害己○○之犯意聯絡及行為分擔
    ，先合力奪下己○○之玩具手槍，甲○○再以徒手毆打己○○耳光三下，乙○○
    則以自備之電擊棒電擊己○○身體各處，另黃上則隨手拾起現場擺設之煙灰缸
    一只毆打己○○之頭部，丁○○又徒手毆打己○○身體，致己○○受有臉部裂傷
    六Ｘ０．四Ｘ０．六公分、頭皮裂傷八Ｘ一Ｘ一公分及四Ｘ０．五Ｘ０．六公分
    等傷害，迄翌（十二）日凌晨一時三十分許始自行離去。
二、案經己○○訴由臺北市政府警察局大同分局報請臺灣臺北地方法院檢察署檢察官
    偵查起訴。
    理  由
壹、有罪部分
一、訊據被告乙○○、甲○○、黃上就右揭事實業已坦承不諱，被告丁○○雖矢口
    否認有何傷害犯行，辯稱：「伊未打己○○，只在旁邊看，並未出手傷害己○○
    。」云云。經查：右揭事實，業據告訴人己○○指訴綦詳，且核與被告乙○○、
    甲○○、黃上出於任意性之自白相符，並有己○○受傷照片二幀、馬偕紀念醫
    院甲種診斷證明書一紙附卷可稽；被告丁○○供稱：「（問：你們是否是因為看
    到己○○身上有槍才打他？）是的。」等語（詳本院九十二年四月十日訊問筆錄
    ），被告乙○○供稱：「我之所以電他是因為看到他有帶手槍。」等語（詳本院
    九十二年四月十日訊問筆錄），被告甲○○供稱：「我有打他三個耳光，因為我
    要把他身上的手槍搶下來，因為我很生氣。」等語（詳本院九十二年四月十日訊
    問筆錄），被告黃上則供稱：「（問：你們為何要打己○○？）己○○拿出一
    把玩具手槍，剛開始我們以為是真槍，後來我們看到槍管有紅色的假槍標記，知
    道槍是假的，我們就很生氣，就動手打他。」等語（詳本院九十二年五月二十一
    日訊問筆錄），顯見被告乙○○、黃上、甲○○、丁○○四人於動手搶下告訴
    人手中之玩具手槍前，即因發現告訴人所持用以恫嚇渠等之手槍為玩具手槍，雖
    未心生畏懼，惟頓時對其萌生不滿，遂共同基於傷害告訴人之犯意聯絡，動手搶
    下告訴人所持之玩具手槍並出手毆打告訴人；被告丙○○（經本院判決無罪，理
    由詳後述）先於九十二年三月二十五日本院審理中供稱：「乙○○、黃上、丁○○都有打己○○。」等語，嗣於九十二年六月二十日本院審理中雖翻異前詞改
    稱：「丁○○確實沒有動手，伊當時誤以為丁○○是戊○○。」等語，惟其於九
    十二年三月二十五日已同時指稱被告黃上與被告丁○○皆動手毆打己○○，不
    可能將被告戊○○誤認為被告丁○○，是其供述應以前者為可採；況被告黃上
    於九十年六月十三日警詢中供稱：「伊承認伊等有打己○○，伊用拳頭打他二、
    三下，再用煙灰缸打他頭，丁○○用手打他，乙○○有用電擊棒電他，甲○○有
    打他耳光。」等語；被告甲○○於同日警詢中供稱：「毆打己○○有伊本人、乙○○、戊○○及綽號阿成（音譯）等人共四人」等語；其二人嗣於本院審理中雖
    均翻異前詞改稱被告丁○○未毆打告訴人云云，惟被告黃上與被告丁○○為工
    作上之同事，當無誤認之可能，且其警詢中指述其本人、被告乙○○、甲○○之
    犯罪行為，皆與事實相符，何以單就被告丁○○之行為部分與事實不符？況於上
    開傷害犯行發生時僅有被告等五人與己○○在臺北市中山區○○○路○段七七巷
    十七之三號「豪泰旅店」五０三室內，為被告等所自承，則被告甲○○所指述共
    同傷害己○○之綽號阿成（音譯）之人，顯係被告丁○○無疑，是被告黃上、
    甲○○二人之供述以警詢中之陳述較為可採；益見被告丁○○確與被告乙○○、
    黃上、甲○○等人共同毆傷告訴人，被告丁○○所辯其未出手毆傷告訴人云云
    ，屬事後卸責之詞，不足採信。本件事證明確，被告甲○○、乙○○、丁○○、
    黃上之犯行，均堪認定。
二、核被告乙○○、甲○○、黃上、丁○○所為，均係犯刑法第二百七十七條第一
    項傷害罪。其等有犯意聯絡及行為分擔，皆為共同正犯。爰審酌被告乙○○、甲○○、黃上、丁○○等人之素行、犯罪動機、目的係為向告訴人追索積欠被告
    丙○○之債務，惟見告訴人出示玩具手槍，一時心生不滿，始共同毆打告訴人，
    告訴人所受傷害皆為頭部及臉部之裂傷，其等四人參與犯罪之程度、所用手段為
    被告戊○○持煙灰缸敲擊告訴人頭部、被告乙○○持電擊棒電擊告訴人身體各處
    ，被告甲○○、丁○○係徒手毆打告訴人，被告乙○○、甲○○、黃上犯罪後
    尚能坦承犯行，被告丁○○猶否認犯行等一切情狀，分別量處如主文所示之刑，
    並分別諭知易科罰金之折算標準。
貳、無罪部分
一、公訴意旨另以：被告丙○○因告訴人於民國九十年一月間某日向其借款二萬元，
    然己○○迄同年六月間止，尚未完全清償所欠款項，被告丙○○為向告訴人催討
    右開款項，乃夥同被告甲○○、乙○○、丁○○、黃上等人（均經本院判決有
    罪如主文），由被告乙○○於九十年六月十一日晚間二十二時許駕駛車號ＬＷ—
    二八三三號自用小客車搭載被告丙○○、黃上、丁○○等人前往己○○之友人
    華義雄位於臺北市○○區○○街五九巷三八弄五十號六樓之二之住處，欲與告訴
    人商討債務返還問題，因華義雄要求其等至他處商談，於同日晚間二十三時許告
    訴人自願偕同被告丙○○、乙○○、戊○○、丁○○共同前往臺北市中山區○○○路○段七七巷十七之三號「豪泰旅店」五０三室與甲○○會合，並在該處洽談
    債務清償事宜，旋因無法達成共識，告訴人出示無殺傷力之玩具手槍一支以示威
    嚇，被告丙○○、甲○○、乙○○、丁○○、黃上旋發現該槍係無殺傷力之玩
    具手槍，並未心生畏懼，惟因此對己○○心生不滿，遂共同傷害己○○之犯意聯
    絡，先合力奪下己○○之玩具手槍，再由甲○○徒手毆打己○○耳光三下，乙○○則以自備之電擊棒電擊己○○身體各處，另黃上則隨手拾起現場擺設之煙灰
    缸一只毆打己○○之頭部，丁○○又徒手毆打己○○身體，致己○○受有受有臉
    部裂傷六Ｘ０．四Ｘ０．六公分、頭皮裂傷八Ｘ一Ｘ一公分及四Ｘ０．五Ｘ０．
    六公分等傷害，迄翌（十二）日凌晨一時三十分許始自行離去，因認被告丙○○
    亦涉有刑法第二百七十七條第一項之傷害罪嫌云云。
二、按犯罪事實應依證據認定之，無證據不得推定其犯罪事實；不能證明被告犯罪者
    ，應諭知無罪之判決，刑事訴訟法第一百五十四條、第三百零一條第一項分別定
    有明文。又所謂認定犯罪事實之證據，係指足以認定被告確有犯罪行為之積極證
    據而言，如未發現相當證據，或證據不足以證明，自不能以推測或擬制之方法，
    以為裁判基礎。又認定不利於被告之事實，需依積極證據，茍積極證據不足為不
    利於被告事實之認定時，即應為有利於被告之認定，更不必有何有利之證據。次
    按刑事訴訟上證明之資料，無論其為直接證據或間接證據，均須達於通常一般人
    均不致於有所懷疑，而得確信其為真實之程度，始得據為有罪之認定，若其關於
    被告是否犯罪之證明未能達此程度，而有合理性懷疑之存在，致使無從形成有罪
    之確信，根據「罪證有疑，利於被告」之證據法則，即不得遽為不利被告之認定
    ，其以情況證據（即間接證據）斷罪時，尤須基於該證據在直接關係上所可證明
    之他項情況事實，本乎推理作用足以確證被告有罪，方為合法，不得徒憑主觀上
    之推想，將一般經驗上有利被告之其他合理情況逕予排除，此觀諸最高法院七十
    六年臺上字第四九八六號、三十二年度上字六七號、三十年上字八一六號判例意
    旨亦甚明顯。
三、本件公訴人認被告丙○○涉犯刑法第二百七十七條第一項傷害罪嫌，係以告訴人
    己○○之指訴，共同被告乙○○、黃上、甲○○、丁○○於偵查中之自白、己○○受傷照片二幀及馬偕紀念醫院甲種診斷證明書一紙資為論據。惟訊據被告丙○○堅詞否認有何傷害犯行，辯稱：「伊與己○○到豪泰旅店五○三室洽談債務
    清償事宜，被告乙○○、戊○○、甲○○、丁○○係因己○○出示玩具手槍而心
    生不滿才毆打己○○，伊並未動手毆打己○○。」等語。經查：被告乙○○、黃
    上、甲○○、丁○○於警詢中、檢察官偵查中及本院審理中皆供稱其等係與被
    告丙○○一同向己○○洽談債務清償事宜，其等係因告訴人出示玩具手槍恫嚇，
    才頓起傷害之犯意，事先並未與被告丙○○有傷害之犯意聯絡，被告丙○○亦未
    毆打告訴人等語，核與被告丙○○供述情節相符；而附卷之告訴人受傷照片二幀
    及馬偕紀念醫院甲種診斷證明書乙紙，亦僅足以證明告訴人受傷之事實，尚不足
    以證明告訴人所受傷勢係被告丙○○參與所致，衡諸告訴人遭被告乙○○、黃上
    、甲○○、丁○○等人毆打時，必急於防護自己，慌亂之中無法清楚記憶是否
    遭被告丙○○出手毆打，而指認有誤，亦屬常情，被告乙○○、黃上、甲○○
    、丁○○等人亦無故意偏坦被告丙○○一人之理，應認被告丙○○所辯其並未與
    其他被告共謀毆打告訴人，亦未出手等語，應堪採信。綜上所述，公訴人所提出
    之證據，尚不足以證明被告丙○○有何公訴人指訴犯刑法第二百七十七條第一項
    傷害罪之犯行，不得遽對其為不利之認定；此外，復查無其他積極證據足資證明
    其犯罪，揆諸首揭說明，自應為被告丙○○無罪之諭知。
據上論斷，應依刑事訴訟法第二百九十九條第一項前段，第三百零一條第一項，刑法
第二十八條、第二百七十七條第一項、第四十一條第一項前段，罰金罰鍰提高標準條
例第一條前段、第二條，判決如主文。
本案經檢察官吳建輝到庭執行職務。
中      華      民      國      九十二      年     七    月      四     日
                                      臺灣臺北地方法院刑事第六庭
                                          法  官    黃  雅  芬
右正本證明與原本無異。
如不服本判決，應於判決送達後十日內，向本院提出上訴狀。
                                          書記官    楊  麗  娟
中      華      民      國      九十二      年     七    月      八     日
附錄本案論罪科刑法條：
刑法第二百七十七條
傷害人之身體或健康者，處三年以下有期徒刑、拘役或一千元以下罰金。
犯前項之罪因而致人於死者，處無期徒刑或七年以上有期徒刑；致重傷者，處三年以
上十年以下有期徒刑。


司法院資訊處製作；財團法人民間司法改革基金會備份。
